臺灣臺中地方法院刑事判決　　　　　　　　　　　　　九十年度訴緝字第五一一號
　　公　訴　人　臺灣臺中地方法院檢察署檢察官
　　被　　　告　乙○○
　　指定辯護人　本院公設辯護人 丙○○
右列被告因毒品危害防制條例案件，經檢察官提起公訴（八十八年度偵字第五三五四
號），本院判決如左：
    主  文
乙○○無罪。
    理  由
一、公訴意旨略以：被告乙○○意圖為自己不法所有之概括犯意，自民國八十八年一
    月起至八十八年二月十四日止，自綽號「魯肉」之不詳真實姓名成年處，以每半
    兩新台幣（下同）一萬四千元之代價購得第二級毒品安非他命，除供自己施用外
    ，並連續多次在台中市○○路等地，以每半兩一萬六千元之價格販售與甲○○等
    人施用，藉以從中圖利。嗣於八十八年二月十四日晚上八時許，甲○○因非法持
    有安非他命在台中市○○路一八０之四十號前為警查獲，經警追察毒品來源，並
    向甲○○曉以大義，甲○○乃再以電話與被告乙○○聯絡，偽稱欲再向其購買安
    非他命，並約定在台中市○○路陳平國小前交易，而於同日晚上十一時四十五分
    許，俟被告乙○○依約前來交易時，為警當場逮獲，並自被告乙○○身上扣得安
    非他命一包（毛重約十六．五公克）。因認被告乙○○涉犯毒品危害防制條例第
    四條第二項之販賣第二級毒品罪云云。
二、按犯罪事實應依證據認定之，無證據不得推定其犯罪事實，刑事訴訟法第一百五
    十四條定有明文。又犯罪事實之認定，應憑真實之證據，倘證據是否真實尚欠明
    瞭，或未能發現相當證據，或證據不足以證明，自不能以推測或擬制之方法，以
    為裁判基礎；且被告之自白，雖為證據之一種，但依刑事訴訟法第一百五十六條
    第一項規定，被告之自白，須非出於強暴、脅迫、利誘、詐欺、違法羈押或其他
    不正之方法，且與事實相符者，始得為證據。又依同條第二項規定，被告之自白
    ，不得作為有罪判決之唯一證據，仍應調查其他必要之證據，以察其是否與事實
    相符。立法目的乃欲以補強證據擔保自白之真實性，亦即以補強證據之存在，藉
    之限制自白在證據上之價值，防止偏重自白，發生誤判之危險。以被告之自白，
    作為其自己犯罪之證明時，尚有此危險；以之作為其他共犯之罪證時，不特在採
    證上具有自白虛偽性之同樣危險，且共犯者之自白，難免有嫁禍他人，而為虛偽
    供述之危險。是則利用共犯者之自白，為其他共犯之罪證時，其證據價值如何，
    按諸自由心證主義之原則，固屬法院自由判斷之範圍。但共同被告不利於己之陳
    述，雖得採為其他共同被告犯罪之證據，惟此項不利之陳述，須無瑕疵可指，且
    就其他方面調查，又與事實相符者，始得採為其他共同被告犯罪事實之認定。若
    不為調查，而專憑此項供述，即為其他共同被告犯罪事實之認定，顯與刑事訴訟
    法第一百五十六條第二項之規定有違。因之，現行刑事訴訟法下，被告之自白，
    或共同被告（或證人）利於被告之陳述，其證明力並非可任由法院依自由心證主
    義之原則，自由判斷，而應受相當之限制，即依證據法定主義，尚須另有其他必
    要之補強證據，來補足其自白之證明力，始得採為斷罪資料。且毒品危害防制條
    例第十七條規定，犯該條例第四條第一項至第三項、第五條第一項至第三項、第
    六條第一項至第三項、第七條第一項至第三項、第八條第一項至第三項、第十條
    或第十一條第一項、第二項之罪，供出毒品來源，因而破獲者，得減輕其刑。是
    施用、販賣或持有毒品之人，如供出毒品之來源因而破獲者，既得獲取減輕其刑
    之寬典，為擔保其所為不利於其他共同被告之陳述（即毒品來自其他共同被告之
    陳述）之真實性，尤應有足以令人確信其陳述為真實之補強證據，始能據以為論
    罪之依據（最高法院四十年台上字第八十六號、五十三年台上字第五六五號、七
    十年度台上字第一一六號、八十七年度台上字第三一八二號裁判參照）。另按，
    販賣毒品罪之成立，應以營利為目的，始足當之，行為人主觀上苟非出於販賣之
    意思，而係出於幫助吸用之意思，代為連繫購買毒品事宜，並未從中獲得任何利
    益者，因欠缺販賣之主觀構成要件，亦難以販賣毒品罪相繩。
三、本件公訴人認被告乙○○涉犯毒品危害防制條例第四條第二項之販賣第二級毒品
    罪嫌，無非以被告乙○○在警訊時之自白，及證人甲○○於警訊、偵查中所為證
    述，及自被告乙○○身上扣得之安非他命為其主要論據。惟訊之被告乙○○於偵
    查及本院審理時均堅決否認有公訴人所指之上開犯行，辯稱：伊並未販賣安非他
    命予甲○○，二人是合資由伊至苗栗向綽號「阿發」者購買安非他命，共二次，
    第一次各出資一萬四千元，第二次亦各出一萬四千元，甲○○另給伊二千元，是
    補貼伊去苗栗之車資，為警查獲當天，是甲○○要伊從苗栗幫他帶半兩安非他命
    下來（台中），伊到現場即被告逮捕等語。經查：（一）證人甲○○於八十八年
    二月十五日之警訊筆錄僅於警方向其詢問安非他命係向何人所購買？及購買價格
    若干？時，答稱：向乙○○購買，每半兩新台幣一萬六千元整等詞。而於同日下
    午一時十五分許案件移送臺灣臺中地方法院檢察署經檢察官隔離訊問，證人甲○
    ○仍稱：安非他命是向乙○○買的，查獲前三日在陳平路買的，半兩一萬六千元
    等語；然證人甲○○於八十八年五月二十日本院審理時改稱：實際上是以一萬四
    千元向被告乙○○買的，二千元是油錢，因為乙○○要到苗栗去買；至於警訊時
    供稱以一萬六千元向被告購買之詞，是受制於警員之要求，若不如此陳述，警方
    要以販賣毒品將伊移送等語。再證人甲○○在被告乙○○於九十年九月十二日被
    緝獲歸案後，本院九十一年一月三十日審理時再改稱：伊於八十八年二月十四日
    之前都沒有向被告購買安非他命，伊在警察局所言，係因警察說若伊不供出人來
    ，就要以販賣毒品辦伊，之前被告亦未拿過安非他命給伊，伊均是向駱駝買安非
    他命等語；又於九十一年二月二十一日本院審理時再供稱：八十八年二月十四日
    被查獲那天被告要拿毒品給我，但不是向他買的，是在被查獲前一個月，被告曾
    賣
    二、三次毒品給伊，雙方約在中清路交流道附近交易，伊買過一錢，或半錢，一
    錢約三、四千元．．．等語。綜上，證人甲○○前後之供述，不論就向被告購買
    安非他命之次數、價格、數量、地點，均不相一致，前後反覆，顯有重大瑕疵。
    則被告乙○○究如何販賣安非他命予甲○○？其從中究獲得如何之利益？均未
    能證明。是以，證人甲○○上開指證，既有重大瑕疵可指，復無法補強證據，以
    資證明與事實相符，依前開判例之意旨，尚難遽採為認定被告乙○○犯罪之不利
    證據。（二）次查，本件雖係警方示意證人甲○○以電話聯絡被告乙○○出面，
    且於被告前往約定地點時在其身上查扣安非他命一包（毛重約十六．五公克）等
    情，然甲○○在電話中究係如何向被告說明要購買安非他命（價格、數量為何？
    ），警方均未曾提出通聯紀錄及通話內容等證據，而被告本身確有施用安非他命
    之事，業據被告供述明確，則由被告身上查扣之安非他命究係販賣用？抑或誠如
    被告所辯係與證人甲○○合資向他人購買者？或自已施用者？尚有疑義。是以此
    一證物並不得供做被告販賣安非他命之直接或間接證據。綜上所述，本件復查無
    積極證據足資證明被告有公訴人所指連續販賣第二級毒品安非他命予甲○○之犯
    行，是本件被告犯罪既屬不能證明，依法應諭知無罪之判決，以昭審慎。
據上論斷，應依刑事訴訟法第三百零一條第一項，判決如主文。
本案經檢察官林樹蘭到庭執行職務
中      華       民       國    九十一    年     五     月    二十二    日
                                        臺灣臺中地方法院刑事第七庭
                                            法  官  曾  佩  琦
右正本證明與原本無異。
如不服本判決，應於送達後十日內向本院提出上訴狀 （須附繕本） ，上訴於台灣高
等法院台中分院。
                                            書記官
中      華       民       國    九十一    年     五     月    二十二    日
